【裁判字號】    98,交抗,1378
【裁判日期】    980527
【裁判案由】    違反道路交通管理處罰條例
【裁判全文】
臺灣高等法院交通事件裁定            98年度交抗字第1378號
抗  告  人
即受處分人  甲○○
上列抗告人因違反道路交通管理處罰條例案件，不服臺灣臺北地
方法院，中華民國98年4月29日所為裁定（98年度交聲字第1478
號），提起抗告，本院裁定如下：
    主  文
抗告駁回。
    理  由
一、原處分意旨略以：抗告人即受處分人甲○○於民國（下同）
    97年12月31日凌晨1時10分許，駕駛車牌號碼3D-770號營業
    一般小客車，行經北市○○路與長興街（南向北）時，因「
    限速50公里，經測速66公里，超速16公里未滿20公里」違規
    ，經臺北市政府警察局南港分局員警依道路交通管理處罰條
    例第40條之規定對汽車所有人即萬事通交通有限公司逕行舉
    發，嗣受處分人於舉發通知單上所載應到案日期內98年4月
    23日前即同年2月12日提出申訴（萬事通交通有限公司依道
    路交通管理處罰條例第85條第1項規定申請歸責實際駕駛人
    即受處分人），經原處分機關交通部公路總局台北區監理所
    函詢舉發機關調查結果，仍認受處分人有前開違規事實，原
    處分機關乃依交通管理處罰條例第40條、第63條第1項第1款
    （原裁決書漏載「第1項第1款」）及違反道路交通管理事件
    統一裁罰基準表之規定，裁處受處分人新臺幣（下同）1千6
    百元罰鍰，並記違規點數1點。
二、異議意旨略以：受處分人於97年12月31日凌晨1時許，駕駛
    上開車輛於前揭地點係載病患前往台大醫院急診室，雖稍有
    超速，但應屬可諒，且限速警告牌設於樹後不到1公尺，路
    樹與限速警告牌之間還設立2面禁止停車標示遮掩，限速警
    告牌難以辨識，形同虛設，夜間更難以看清，又路面未有任
    何速限標示，測速器亦隱藏於看不見之橋墩後，致基隆路與
    長興街口測速照相開出之罰單名列台北市第一名，實為罰鍰
    所設之陷阱，目的為警局員工之獎勵金，為此聲明異議，請
    求撤銷原處分云云。
三、原裁定以：
  (一)按行車速度，依速限標誌或標線之規定，無速限標誌或標線
    者，行車時速不得超過50公里，道路交通安全規則第93條第
    1  項第1款定有明文。次按汽車駕駛人，行車速度，超過規
    定之最高時速，或低於規定之最低時速，除有第43條第1項
    第2款情形外，處新臺幣1千2百元以上2千4百元以下罰鍰；
    汽車駕駛人有前開規定之情形者，並予記違規點數1點，道
    路交通管理處罰條例第40條、第63條第1項第1款亦分別定有
    明文。而汽車駕駛人行車速度，如超過規定之最高時速未滿
    20公里，於期限內繳納或到案聽候裁決者，依違反道路交通
    管理事件統一裁罰基準表之規定，應處1千6百元罰鍰。
  (二)受處分人於97年12月31日凌晨1時10分許，駕駛車牌號碼3D-
    770號營業一般小客車，行經北市○○路與長興街限速50公
    里之路段時，為固定式雷達測速儀測得該車以時速66公里之
    速度超速行駛，經臺北市政府警察局南港分局員警依違反道
    路交通管理處罰條例第40條之規定逕行舉發，以及臺北市○
    ○路與長興街口處設有固定式限速50公里之圓形警告標誌、
    「常有測速照相請依速限行駛」黃底黑字長方形警告標誌等
    情，為受處分人所不爭執，並有臺北市政府警察局北市警交
    大字第AH0000000號舉發違反道路交通管理事件通知單、採
    證照片、臺北市政府警察局南港分局98年2月23日北市警南
    分交字第09830237100號函及現場照片各一份在卷可憑，是
    以受處分人駕駛上開汽車超過規定最高時速未滿20公里之違
    規事實，堪認屬實。
  (三)受處分人雖以前揭情詞置辯，惟依舉發單位提供之上開現場
    照片所示，該處警告標誌由受處分人行駛之基隆路與長興街
    口方向觀之，可清楚辨識該處設有速限及警告標誌，並未遭
    外物遮蔽。雖受處分人提出自行拍攝現場路段之照片，證明
    其當時行經處時標誌有遭外物遮蔽致無法看見而不知遵守之
    情形。惟受處分人自行拍攝之該測速路段照片，因拍攝地點
    及角度之關係，原即無法真實反應或證明其當時行經該路段
    時視線所及情形，且依受處人拍攝之照片觀之，縱自某些角
    度，或因行道樹枝葉或附近設有禁止停車標示而些微遮掩到
    該速限或警示牌，惟因該速限標誌並未全部遭遮掩，一般用
    路人仍可看見或辨識該處設有限速50公里之警告標誌，即難
    謂係全然無法看見或辨識該交通標誌之情形。況受處分人為
    領有駕駛執照之職業駕駛人，對於在市區內之速限情形應特
    別留意，是以其駕駛汽車行經該處時僅需稍加注意，即得辨
    識該速限及警告標誌設於該處並加遵守。再按道路交通安全
    規則及相關道路交通安全法規，係基於社會大眾用路之安全
    及避免發生事故等目的而訂定，屬社會大眾用路之基本依據
    ，汽車駕駛人於駕駛車輛時即具有遵守相關規定以保障自身
    及他人行之安全之義務，而前揭警示標示之設置，其作用在
    於提醒汽車駕駛人注意行車速限，縱該設置位置不易辨識，
    汽車駕駛人仍應依速限行駛。本件受處分人以66公里之時速
    行經違規地點，已違反道路交通安全規則第93條第1項第1款
    之規定，自無由以警示標誌不易辨識或因夜間昏暗等而免除
    道路交通管理處罰條例第40條規定之處罰。至受處分人所指
    其係將乘載病患送至台大醫院急診室而超速云云，惟並未提
    出任何證據以實其說，自難遽信。
  (四)受處分人雖另辯稱舉發路口路面未有任何速限標示，測速器
    亦隱藏於看不見的橋墩後，此乃員警為績效獎金所設之陷阱
    云云。然查：道路主管機關本得於法令授權範圍內，基於權
    責對於各項行政措施包括道路設計、交通號誌、標誌、標線
    之設置、更動為具體裁量、規劃，以求達成道路充分有效能
    利用、維持交通秩序、保障道路使用人往來便利與安全之行
    政目的，除有違背法令或明顯矛盾、錯誤，否則司法機關亦
    不得涉入此行政權核心領域，而民眾對於行政機關具體行政
    措施如有意見，自應循正當管道向行政機關反應，尚不得由
    民眾自行主觀認定是項措施是否合理、是否遵循。且汽車駕
    駛人有遵守交通法規之義務，而本件道路主管機關依法架設
    有限速50公里之警告標誌，警惕駕駛人注意，用意無非為杜
    絕違規行為。又雷達式測速儀之設置係用以舉發違規超速之
    行為，不論其是否設置或設置之地點有無明顯，受處分人均
    有自行遵守交通法規之義務，自不以此脫免其責任或作為其
    得不遵守交通規則之理由。
  (五)綜上所述，受處分人駕駛上開營業一般小客車於前揭時、地
    超速行駛之違規事實，至臻明確。原處分機關以受處分人有
    行車速度超過規定之最高時速未滿20公里之違規行為，依道
    路交通管理處罰條例第40條、第63條第1項第1款及違反道路
    交通管理事件統一裁罰基準表之規定裁處罰鍰1千6百元，並
    記違規點數1點，核無違誤，原審因認本件異議為無理由，
    予以駁回，經核尚無違誤。
五、抗告意旨略以：(一)舉發單位提供之照片，並無任何電線桿、
    花圃、樹木及禁止行車標誌，顯非事發當時所攝，舉發單位
    嗣係將原本設置在樹後方之2面禁停標誌，移置到樹前方，
    並將枝葉茂盛且遮掩到標誌之樹幹除去。(二)前開限速警告標
    誌受到其他2面禁停標誌及樹木茂盛，乃不爭之事實，否則
    舉發單位何須大費周章，將前開遮掩到標誌之樹幹除去，並
    移置禁停標誌。(三)抗告人在臺北市○○道路設置之限速警告
    標誌，均無他物遮掩，駕駛人於30至50公尺外即得觀覽清楚
    ，即使在林蔭道路亦然，反觀本件限速警告標誌有前開視野
    死角，自不能究令抗告人負違規之責。(四)報載貴院對於道路
    在設置限速警告標誌及測速儀器間，如距離未滿100公尺者
    ，多有裁定不罰之先例，原裁定認本件仍應受罰，尚有違誤
    ，為此提起抗告云云。惟查：(一)受處分人有上開違規行為，
    業據原審詳為審認綦詳，受處分人雖以前開情詞置辯，但被
    告提出之照片，與舉發單位提供之照片，二者攝取之角度、
    遠近及函蓋範圍均有不同，尚難比較，抗告人指舉發單位提
    供之照片並無任何電線桿、花圃、樹木及禁止行車標誌，顯
    非事發當時所攝云云，即難認與事實相符。(二)舉發單位即使
    有將原本設置在樹後方之2面禁停標誌，移置到樹前方，並
    將枝葉茂盛且遮掩到標誌之樹幹移除等情，但本件既因受處
    分人有上開爭執，舉發單位為杜爭議，乃將禁停標誌移置及
    樹幹除去，亦與常理無違。又依受處分人自行提供之現場照
    片觀之，仍可看出前開黃色速限標誌，且不因速限標誌前設
    有禁止停車標誌，或行道樹枝葉佔據部分視野而受影響（見
    原審卷第8頁），況受處分人係領有駕駛執照之職業駕駛人
    ，對於在市區內之速限情形，應特別留意，是以其駕駛汽車
    行經前開路段時僅需稍加注意，即得辨識該速限及警告標誌
    設於該處並加遵守。再按道路交通安全規則及相關道路交通
    安全法規，係基於社會大眾用路之安全及避免發生事故等目
    的而訂定，屬社會大眾用路之基本依據，汽車駕駛人於駕駛
    車輛時即具有遵守相關規定以保障自身及他人行之安全之義
    務，而前揭警示標示之設置，其作用在於提醒汽車駕駛人注
    意行車速限，縱該設置位置不易辨識，汽車駕駛人仍應依速
    限行駛。本件受處分人在市區內冒然以66公里之時速行經違
    規地點，已違反道路交通安全規則第93條第1項第1款之規定
    ，自無由以警示標誌不易辨識或因夜間昏暗等而免除道路交
    通管理處罰條例第40條規定之處罰。(三)至抗告人雖辯稱：臺
    北市○○道路設置之限速警告標誌，均無他物遮掩，駕駛人
    於30至50公尺外即得觀覽清楚，即使在林蔭道路亦然，反觀
    本件限速警告標誌有前開視野死角，自不能究令抗告人負違
    規之責云云，但查本件限速警告標誌，並非有視野死角致無
    法辯識，已如前述，且臺北市○○道路設置之限速警告標誌
    ，是否有他物遮掩，與本案無涉，自不能遽以推定本件限速
    警告標誌設置不當而認抗告人無違規情事。(四)本院依前開確
    信見解，認抗告人應負違規之責，自不受其他裁定之拘束。
    受處分人上開所辯，要屬卸責之詞，不足採信。抗告意旨，
    仍執陳詞，指摘原裁定不當，為無理由，應予駁回。
據上論斷，應依道路交通管理處罰條例第89條，道路交通案件處
理辦法第26條，刑事訴訟法第412條，裁定如主文。
中    華    民    國    98    年    5    月    27     日
                  交通法庭  審判長法  官  趙功恆
                                  法  官  陳憲裕
                                  法  官  高明哲
以上正本證明與原本無異。
不得再抗告。
                                  書記官  梁淑時
中    華    民    國    98    年    6     月    2     日


司法院資訊處製作；財團法人民間司法改革基金會備份。
